【裁判字號】    95,訴,465
【裁判日期】    951113
【裁判案由】    重傷害
【裁判全文】
臺灣雲林地方法院刑事判決               95年度訴字第465號
公  訴  人  臺灣雲林地方法院檢察署檢察官
被      告  乙○○
            戊○○
共      同
指定辯護人  本院公設辯護人  丙○○
上列被告等因重傷害案件，經檢察官提起公訴（95年度偵續字第
16號），本院判決如下：
    主  文
乙○○、戊○○共同使人受重傷，未遂，乙○○處有期徒刑肆年
，戊○○處有期徒刑貳年陸月。
    事  實
一、乙○○、戊○○及高文中（經檢察官不起訴處分）於民國94
    年9 月17日22時許，在雲林縣西螺鎮漢光里52之1 號田園10
    元歡唱店內同桌飲酒，席間高文中向鄰桌丁○○敬酒，因認
    丁○○酒杯內酒量過少，感覺無誠意，遂心生不滿，即以酒
    潑向丁○○而發生口角，嗣後丁○○結帳完欲走出該店門口
    時，乙○○明知以拳頭直接毆打眼部，極有可能使他人喪失
    視覺，竟仍基於使丁○○受重傷害之故意，以拳頭毆打丁○○右眼1 、2 拳。戊○○見乙○○以拳頭直擊丁○○眼部，
    亦明知丁○○眼部若繼續遭毆打，視覺可能喪失，竟與乙○○基於使人受重傷之犯意聯絡，由戊○○自後方抓住丁○○
    手臂，乙○○承前使人受重傷害之犯意，以拳頭猛力毆打丁○○右眼3 、4 拳，致丁○○受有右眼外傷性眼球破裂之傷
    害。嗣於94年9 月18日，丁○○至財團法人彰化基督教醫院
    （下稱彰基醫院）急診，於同日接受眼球破裂修補手術；於
    94年10月19日經診斷為玻璃體出血及視網膜剝離，進行右眼
    玻璃體切除手術，現右眼視力幾乎完全喪失，可以看到手的
    移動，但無法分辨幾根手指頭（視力小於0.01），而且幾乎
    沒有恢復機會。雖傷勢嚴重，惟尚未達毀敗程度之程度，而
    屬重傷害未遂。
二、案經丁○○訴由雲林縣警察局西螺分局報告臺灣雲林地方法
    院檢察署檢察官偵查起訴。
    理  由
一、訊據被告乙○○及戊○○於本院準備程序時，對於上揭犯行
    均坦承不諱（詳本院卷33、34頁）。嗣於本院審理時，被告
    乙○○及戊○○固坦承於上揭時、地，與告訴人丁○○發生
    爭執等情，惟否認有何重傷未遂犯行。被告乙○○辯稱：與
    丁○○沒有仇恨，那天喝酒，發生拉扯，不曉得是否有打到
    云云（詳本院卷46頁）；被告戊○○辯稱：我是過去勸架拉
    開云云（詳本院卷46頁）。惟查：
  (一)證人丁○○先於95年2 月9 日檢察官訊問時證稱：94年農曆
    8 月14日晚上快10點左右，我在西螺鎮「田園10元歡唱店」
    ，…高文中向我敬酒，我杯中只有一點點酒，他認為我沒有
    誠意，就向我潑酒，並拿椅子要打我，沒有打到我，我想說
    都認識，就說我先走，乙○○站在門口，我向他打招呼說我
    先走了，乙○○將我攔下，就用右手打我眼睛，戊○○由後
    抓著我的手，乙○○接著打我右眼大約六下等語（詳偵卷21
    頁）；復於95年5 月17日檢察官訊問時證稱：那天我們在喝
    酒、唱歌，高文中說我酒太少，就拿酒潑我，我就先結帳要
    離開，在門口碰到乙○○，我說我要先走，乙○○就先用拳
    頭打我右眼一、二下後，戊○○就從我後面把我雙手抓著，
    乙○○又連續捶我右眼三、四下等語甚詳（詳偵續卷13頁）
    ，並有彰基醫院診斷書二紙及95年5 月11日95彰基病歷字第
    095050038 號函附之病歷摘要在卷可稽（詳警卷13、14頁，
    偵續卷17至26頁）。而證人丁○○與被告乙○○及戊○○為
    鄰居關係，素無仇隙，前後所證情節一致，且所述內容與客
    觀之驗傷診斷書所載相符，無矛盾或不合理之處，應屬可信
    。是被告乙○○先以拳頭毆打丁○○右眼一、二拳後，繼由
    被告戊○○自後方抓住證人丁○○手臂，再由被告乙○○以
    拳頭毆打證人丁○○右眼三、四下等情，堪可認定。
  (二)被告乙○○於檢察官訊問時坦承：（問：是否你一直捶他眼
    睛五、六下？）是。…（問：如果有人一直毆打你眼睛或拿
    東西敲你眼睛，會不會失明？）有可能等語（詳偵續12頁）
    。是以，被告乙○○明知以外力重擊他人眼部，極有可能造
    成失明結果，竟仍出拳毆打證人丁○○右眼一、二下，且在
    被告戊○○自後方抓住證人丁○○後，繼續毆打證人丁○○
    右眼三、四下，致使證人丁○○受有右眼外傷性眼球破裂、
    玻璃體出血及視網膜剝離等傷害。顯然，被告乙○○出拳係
    具有目的性，即針對證人丁○○右眼攻擊，而非酒後慌亂出
    拳，毫無目的性亂毆。甚且，被告乙○○所出手攻擊之部位
    ，係人體極微脆弱之眼部，任何具有正常智識之人，不論是
    否成年人，均明知眼部屬脆弱部位，遭外力毆打時，極易受
    傷，且受傷後不易回復或回復困難。從而，被告乙○○直接
    針對眼部猛力重毆，顯然係出於重傷害之直接故意，而非不
    確定故意無誤。至於被告戊○○見被告乙○○出手毆打證人
    丁○○眼部一、二下後，亦明知重擊他人眼部，有可能受有
    無法回復之傷害，竟自後方抓住證人丁○○，使被告乙○○
    可以更準確針對證人丁○○眼部攻擊，使證人丁○○毫無躲
    避之可能，讓被告乙○○得以繼續毆打證人丁○○。可見，
    被告戊○○與乙○○有使人受重傷之犯意聯絡甚明。
  (三)被告乙○○、戊○○之重傷害行為，造成證人丁○○受有右
    眼外傷性眼球破裂之傷害，於接受眼球破裂修補手術後，仍
    經診斷為玻璃體出血及視網膜剝離，進行右眼玻璃體切除手
    術，現右眼視力幾乎完全喪失，可以看到手的移動，但無法
    分辨幾根手指頭（視力小於0.01），而且幾乎沒有恢復機會
    乙節，業據證人丁○○於檢察官訊問時證稱：右眼現在不管
    有沒有光線，都是呈現如同玻璃碎裂的那種景象，如果手在
    前面揮，是看不到手的等語甚詳（詳偵續卷11頁），並有前
    揭彰基醫院函文及病歷摘要在卷可稽。是證人丁○○右眼視
    力嚴重減損，但尚未達修正前刑法第10條第4 項第1 款規定
    之「毀敗一目之視能」之程度，屬重傷害未遂，應可認定。
  (四)至於被告乙○○先於警詢辯稱：沒有毆打丁○○云云（詳警
    卷6 頁）；復於檢察官訊問時改稱：可能是在拉扯時不小心
    打到他，沒有捶打他眼睛云云（詳偵續卷12頁）；再於本院
    辯稱：不曉得是否有打到云云（詳本院卷46頁）。被告戊○○先於警詢辯稱：沒有抓住丁○○讓乙○○毆打云云（詳警
    卷4 頁）；復於檢察官訊問時改稱：我拉著丁○○的左手云
    云（詳偵續卷31頁）；再於本院辯稱：我是過去勸架拉開云
    云（詳本院卷46頁）。足見，被告乙○○及戊○○所辯前後
    不一，且均避重就輕，不足採信。
  (五)綜上所述，本件事證明確，被告乙○○及戊○○犯行，均堪
    認定。
二、被告乙○○及戊○○行為後，刑法業已修正施行，其中第10
    條第4 項有關重傷之定義，已由原先須達到「毀敗」身體機
    能之程度，變更為「毀敗」或「嚴重毀損」身體機能均屬之
    ，因屬構成要件之變更，自有必要比較新舊法，經比較結果
    ，以修正前刑法要件較有利於行為人，是本件應依刑法第2
    條第1 項前段規定，適用修正前刑法規定。核被告乙○○、
    戊○○所為，均係犯刑法第278 條第3 項、第1 項之使人受
    重傷未遂罪。又刑法第28條於94年1 月7 日修正，95年7 月
    1 日施行前規定為：「二人以上共同實施犯罪之行為者，皆
    為正犯」，修正施行後則規定為：「二人以上共同實行犯罪
    之行為者，皆為正犯」，揆諸本條之修正理由係為釐清陰謀
    共同正犯、預備共同正犯、共謀共同正犯是否合乎本條規定
    之正犯要件。而被告乙○○及戊○○共同為使人受重傷未遂
    犯行，既屬實行犯罪行為之正犯，則適用修正前刑法第28條
    規定論擬，並無不利於被告乙○○及戊○○。被告乙○○及
    戊○○，對於上開犯行，彼此間有犯意聯絡及行為分擔，應
    依修正前刑法第28條規定，論以共同正犯。再按刑法第26條
    前段有關未遂犯得按既遂犯之刑減輕之規定，移列於同法第
    25條第2 項後段，僅係體例挪移，文字用語完全相同，則適
    用施行前刑法第26條規定，並無不利於被告乙○○及戊○○
    。爰依修正前刑法第26條前段規定，減輕被告乙○○及戊○○之刑度。爰審酌被告乙○○、戊○○與告訴人丁○○雖為
    鄰居關係，但非熟識，僅因敬酒，而起糾紛，即起意毆打，
    造成丁○○視力嚴重減損，及由被告乙○○實際出手毆打，
    由被告戊○○自後抓住證人丁○○，被告乙○○所施加之犯
    罪手段，遠高於被告戊○○，所量處之刑度，自應高於被告
    戊○○，暨被告乙○○、戊○○犯後於95年1 月18日與告訴
    人戊○○達成調解，約定由被告乙○○、戊○○及案外人高
    文中當場給付新臺幣（下同）37,000元予告訴人丁○○；由
    案外人高文中開立本票金額20,000元（到期日為95年2 月18
    日）；由被告戊○○開立本票金額23,000元（到期日為95年
    3 月18日），但延至95年6 月7 日經檢察官詢問為何不支付
    和解金後，始將全部款項清償完畢等一切情狀，各量處如主
    文所示之刑。至於辯護人請求法院審酌被告乙○○及戊○○
    學歷不高，且酒後才犯罪，並與告訴人丁○○達成和解，依
    刑法第59條規定，予以酌減。然本院審酌以上各情，認被告
    乙○○及戊○○之犯罪時，並無存在任何可憫恕之情狀，自
    不得依刑法第59條規定酌減，併此說明。
據上論斷，應依刑事訴訟法第299 條第1 項前段，刑法第2 條第
1 項前段、第278 條第3 項、第1 項、修正前刑法第28條、第26
條前段，判決如主文。
本案經檢察官甲○○到庭執行職務
中    華    民    國    95    年    11    月    13    日
                  刑事第二庭    審判長法  官  林  輝  煌
                                      法  官  李  貞  瑩
                                      法  官  柯  志  民
以上正本證明與原本無異。
如不服本判決，應於判決送達後10日內，向本院提出上訴狀。
中    華    民    國    95    年    11    月    13    日
                                      書記官  魏  輝  碩
論罪之法條全文：
刑法第278條
使人受重傷者，處五年以上十二年以下有期徒刑。
犯前項之罪因而致人於死者，處無期徒刑或七年以上有期徒刑。
第一項之未遂犯罰之。


司法院資訊處製作；財團法人民間司法改革基金會備份。
